臺灣士林地方法院民事判決　　　　　　　93年度再易字第18號
再審原告　　甲○○
　　　　　　　　　　　　弄26.
再審被告　　華富大廈七樓以上管理委員會
法定代理人　丙○○
　　　　　　　　　　　　之3
訴訟代理人　乙○○
上列當事人間請求給付工程款等事件，再審原告對於中華民國93
年9 月17日本院93年度再易字第3 號確定判決提起再審，本院判
決如下：
    主  文
再審之訴駁回。
再審訴訟費用由再審原告負擔。
    事  實  及  理  由
一、按再審之訴，應於30日之不變期間內提起。前項期間，自判
    決確定時起算，判決於送達前確定者，自送達時起算，民事
    訴訟法第500 條第1 項、第2 項前段定有明文。查本院93年
    度再易字第3 號判決（下稱原再審判決）係於民國93年9 月
    17日宣示，且因不得上訴第三審而於當日確定，又本件再審
    原告於93年9 月29日收受上開判決，有送達證書1 紙附於該
    案卷宗可稽，其於93年10月21日提起本件再審之訴，自送達
    時起算，顯未逾30日之不變期間，應屬合法，合先敘明。
二、按再審之訴，法院認無再審理由，判決駁回後，不得以同一
    事由，對於原確定判決或駁回再審之訴之確定判決，更行提
    起再審之訴，民事訴訟法第498 條之1 定有明文。本件再審
    原告所執前述關於93年2 月4 日本院89年度簡上字第18號民
    事確定判決（下稱原確定判決）聲請再審理由，已為其於93
    度再易字第3 號原再審之訴中所曾主張者，並已經判決駁回
    再審之訴確定，揆之首揭規定，不得復許其據為聲請再審之
    理由，且再審原告亦於96年10月18日準備程序中當庭明白表
    示伊只針對本院93年度再易字第3 號即原再審判決提起再審
    之訴，有該筆錄在卷可稽，是其針對89年度簡上字第18號原
    確定判決所為再審理由之陳述，本院均不予斟酌，合先敘明
    。
三、本件再審原告對原再審判決提起再審主張：
  (一)原再審判決駁回再審原告再審之訴，無非以：「再審被告雖
    係依照華富投資大廈七樓以上經管會改裝水電工程合約（下
    稱系爭合約），按其逾期220 多天…，從輕罰違約金新臺幣
    （下同）30萬元；縱認原確定判決於理由第5 項中以隆利水
    電工程有限公司保證書為斟酌，並作為認定兩造業已修正完
    工之依據有錯誤；然該錯誤僅係單純認定事實錯誤，與適用
    法規顯有錯誤之情形有間；且亦不得以此錯誤，指稱該判決
    有理由與主文顯有矛盾之違法；而該錯誤之斟酌，亦與所謂
    發現未經斟酌之證物或得使用該證物有別」為依據，惟其可
    議者有四：(1)該保證書與系爭合約之處罰僅係單純之合併，
    是兩造並未修改全部完工期限。(2)隆利公司已依該保證書如
    期完工，再審原被告亦只能以兩造系爭合約為處罰依據。(3)
    系爭合約依據業經再審原告充分表達，依民事訴訟法第280
    條第3 項等規定，應視同再審被告自認。(4)原再審判決對於
    原確定判決已明知有刑法第124 條之枉法裁判，乃故意不依
    法律而再審，自有再審原因。
  (二)原再審判決有下列之再審事由：
    1.有民事訴訟法第496 條第1 項第1 款規定之適用法規顯有
      錯誤者：隆利公司雖與再審被告簽訂保證書，約定於72年
      10月14日完工，然該保證書與系爭合約之違約請求權，係
      單純合併，為相互獨立之兩種權利，並非再審被告與隆利
      公司已修改全部完工期限，全部完工期限仍應依系爭合約
      辦理。隆利公司已依該保證書如期完工，兩造所爭執者，
      僅依系爭合約第10條第2 項文字解釋，是否即指應自開工
      之日45天起算違約金，如否，原確定判決即應適用民法第
      179 、184 、227 、229 條等規定，判決再審被告給付，
      再審原告業已提出證據，原再審判決不斟酌再審原告所提
      證據，且不備理由，適用法規顯有錯誤。
    2.有民事訴訟法第496 條第1 項第2 款規定之判決理由與主
      文顯有矛盾者：原再審判決自其判決書之理由，無從斷出
      主文的結論。
    3.有民事訴訟法第496 條第1 項第3 款規定之判決法院之組
      織不合法者：原再審判決法官未遵照最高法院判例判決，
      其為判決法院之組織即屬不合法。
    4.有民事訴訟法第496 條第1 項第7 款規定之參與裁判之法
      官關於該訴訟違背職務犯刑事上之罪或關於該訴訟違背職
      務，受懲戒處分，足以影響原判決者：原再審判決參與裁
      判之法官關於本件訴訟適用法規不當違背職務，有刑法第
      124 條規定故意不依法律而為裁判之違法，且應受懲戒處
      分，再審原告亦聲請應將參與原確定判決之法官移送懲戒
      處分，以俾再審原告得提起再審之訴。
    5.有民事訴訟法第496 條第1 項第13款規定之當事人發見未
      經斟酌之證物或得使用該證物者：依原確定判決中再審原
      告所提出之證物，可知兩造所爭執者，僅台電公司於73年
      5 月17日完工之室外工程，是否應自隆利公司開工之日起
      45天負遲延責任，亦即對系爭合約之解釋問題，縱使隆利
      公司之室內工程有修改完工期限並限72年10月14日完工，
      自來水公司及台電公司之室外工程乃應自該水電公司核准
      之日45天起算遲延責任，因此原再審判決中再審原告提出
      之保證書、再審被告第11次委員會議記錄、再審被告第13
      次委員會議記錄、再審被告台北郵局第6769號及第5671號
      存證信函等證據，原再審法院均應有斟酌之餘地，原再審
      法院就再審原告提出之證據不予斟酌，被再審原告發現，
      自有民事訴訟法第496 條第1 項第13款之情形。
    6.有民事訴訟法第497 條規定之就足影響於判決之重要證物
      漏未斟酌者：如上款所述，原再審法院就再審原告提出之
      重要證據不予斟酌，亦有民事訴訟有民事訴訟法第497 條
      之情形。
  (三)綜上，原再審判決有如上之再審事由，應予廢棄。並聲明：
    1.本院93年度再易字第3 號及89年度簡上字第18號確定判決
    均廢棄。2.上開廢棄部分，再審被告應給付再審原告30萬元
    ，及自73年5 月27日起至清償日止，按年息百分之5 計算之
    利息。
四、再審被告則以：歷審法院判決業已對兩造之爭執作完整闡釋
    ，並於斟酌再審原告所提之證據後作出判決，本件再審之訴
    請法院依法處理等語置辯。並聲明：請求駁回再審原告之訴
    。
五、經查：
  (一)按民事訴訟法第496 條第1 項第1 款規定所謂「適用法規顯
    有錯誤」，係指確定判決所適用之法規顯然不合於法律規定
    ，或與司法院現尚有效及大法官會議之解釋，或本院現尚有
    效之判例顯有違反，或消極的不適用法規顯然影響裁判者而
    言，並不包括判決理由矛盾、理由不備、取捨證據失當、調
    查證據欠週、漏未斟酌證據、認定事實錯誤及在學說上諸說
    併存致發生法律上見解歧異等情形在內，有最高法院63年台
    上字第880 號判例、60年度臺再字第170 號判例、司法院大
    法官會議釋字第177 號解釋可資參照。再審原告主張：隆利
    公司雖與再審被告簽訂保證書限期完工，然該保證書與系爭
    合約之違約請求權，為相互獨立之兩種權利，兩造所爭執者
    ，僅依系爭合約第10條第2 項文字，是否即指應自開工之日
    45天起算違約金，如否，原確定判決即應適用民法第179 、
    184 、227 、229 條等規定，判決再審被告給付，再審原告
    業已提出證據，原再審判決卻不斟酌再審原告所提證據，且
    不備理由，是有適用法規顯有錯誤云云；惟查，原再審判決
    係以原確定判決並無再審原告所指適用法規顯有錯誤、判決
    理由與主文顯有矛盾、當事人發見未經斟酌之證物或得使用
    該證物或對於重要證物漏未斟酌之再審事由，再審原告原再
    審之訴，無理由，而駁回再審原告之訴。再審原告於本件再
    審中所為上開應就系爭合約第10條第2 項文字解釋是否應自
    開工之日45天起算違約金云云之主張，為事實認定之問題，
    原再審判決既認定再審原告原再審之訴無理由，而駁回再審
    原告之訴，有關本案部分是否有理由之爭執，本已無庸再予
    論述。再審原告並未具體指出原再審判決究竟適用何種法規
    顯有錯誤，自難認再審原告主張原再審判決有適用法規顯有
    錯誤事由為可採。
  (二)次按民事訴訟法第496 條第1 項第2 款規定所謂「判決理由
    與主文顯有矛盾」，係指判決依據當事人主張之事實，認定
    其請求或對造抗辯為有理由或無理由，而於主文為相反之諭
    示，且其矛盾為顯然者而言，有最高法院80年度台再字第13
    0 號判例意旨可參。查本件原再審判決於理由項下，一一認
    定原確定判決並無再審原告所指適用法規顯有錯誤、判決理
    由與主文顯有矛盾、當事人發見未經斟酌之證物或得使用該
    證物或對於重要證物漏未斟酌之再審事由，而認定再審原告
    原再審之訴，為無理由，而於主文諭示「再審之訴駁回」，
    參照前開判例意旨，並無判決理由與主文顯有矛盾之情形，
    再審原告空言原再審判決自其判決書之理由，無從斷出主文
    的結論，指稱該判決有理由與主文顯有矛盾之違法云云，此
    項主張自非可採。
  (三)復按民事訴訟法第496 條第1 項第3 款規定所謂「判決法院
    之組織不合法」係指無法官資格之人參與辯論裁判、參與辯
    論裁判之法官不足法定人數或未參與言詞辯論之法官參與裁
    判等情形，有最高法院33年上字第6535號判例可稽。查本件
    原再審判決法院之3 位法官均具備法官資格，且依法院組織
    法第3 條第1 項規定以3 人組織合議庭，由受命法官先行於
    言詞辯論期日前訊問當事人、蒐集或調查證據，由該3 位法
    官進行言詞辯論後，定期宣判，其法官資格、法院組織及踐
    行之程序均合法，再審原告泛指原再審判決法官未遵照最高
    法院判例判決，即為判決法院之組織不合法云云，顯不足採
    。
  (四)又以民事訴訟法第496 條第1 項第7 款規定「參與裁判之法
    官關於該訴訟違背職務犯刑事上之罪或關於該訴訟違背職務
    ，受懲戒處分，足以影響原判決」情形，為再審事由者，以
    宣告有罪之判決或處罰鍰之裁定已確定，或因證據不足以外
    之理由，而不能為有罪之確定判決或處罰鍰之確定裁定者為
    限，始得提起再審之訴，民事訴訟法第496 條第2 項定有明
    文。原告既未舉證證明參與原再審判決裁判之法官有何關於
    該訴訟違背職務犯刑事上之罪，業經宣告有罪判決確定，或
    關於該訴訟違背職務，業經受懲戒處分確定之事實，其執此
    提起再審，即於法不合。
　(五)另按民事訴訟法第496 條第1 項第13款規定所謂「當事人發
    見未經斟酌之證物或得使用該證物」，係指在前訴訟程序不
    知有該證物，現始知之，或雖知有此而不能使用，現始得使
    用者而言，最高法院32年上字第1247號著有判例可供參照。
    查原再審判決認定再審原告於原再審之訴訴訟中主張發見未
    經斟酌之證物或得使用該證物，早於前訴訟程序中提出於法
    院，為再審原告在前訴訟程序已知悉並使用該證物，與所謂
    「發見未經斟酌之證物或得使用該證物」有間，故認定其以
    此為再審事由，實屬無據。再審原告就原再審判決提起再審
    ，並未具體指出究竟有何於原再審訴訟程序事實審之言詞辯
    論終結前已存在，因其不知有此，致未經原再審判決斟酌，
    現始知之證物何在。僅空言原再審法院就再審原告提出之證
    據不予斟酌，被再審原告發現，而主張有民事訴訟法第496
    條第1 項第13款所定之再審事由存在，洵非可採。
  (六)末按民事訴訟法第497 條規定所稱「就足影響於判決之重要
    證物漏未斟酌」，係指足以影響判決基礎之重要證物，雖在
    前訴訟程序中業已提出，然未經確定判決加以斟酌而言，須
    再審原告在前訴訟程序言詞辯論終結前已經提出，原再審判
    決漏未於判決理由中斟酌，且未於判決理由中說明其無調查
    、斟酌之必要或雖經調查而未於判決中斟酌者而言。本件原
    再審判決一一認定原確定判決並無再審原告所指適用法規顯
    有錯誤、判決理由與主文顯有矛盾、當事人發見未經斟酌之
    證物或得使用該證物或對於重要證物漏未斟酌之再審事由，
    而認定再審原告原再審之訴，為無理由。原再審之訴既無再
    審事由存在，則有關本案部分是否有理由之爭執，原再審判
    決本已無庸再予論述，原再審判決並於判決理由第八項中說
    明「本件判決基礎已臻明確，原告其餘攻防方法及訴訟資料
    經本院斟酌後，核與判決結果不生影響，不另一一論述，併
    此敘明」，是原再審判決就再審原告所提證物業經斟酌，認
    其與判決結果不生影響，並無漏未斟酌之情事，是再審原告
    主張其於原再審法院提出之重要證據，原再審法院均不予斟
    酌而有就足影響於判決之重要證物漏未斟酌事由云云，洵非
    可採。
六、綜上各述，原再審判決並無再審原告所指：(一)適用法規顯有
    錯誤、(二)判決理由與主文顯有矛盾、(三)判決法院之組織不合
    法、(四)參與裁判之法官關於該訴訟違背職務犯刑事上之罪或
    關於該訴訟違背職務，受懲戒處分，足以影響原判決、(五)當
    事人發見未經斟酌之證物或得使用該證物、(六)對於重要證物
    漏未斟酌之再審事由，再審原告提起本件再審之訴，自無理
    由，應予駁回。
七、本件既無再審事由存在，有關本案部分是否有理由之爭點，
    自無庸再予詳加論述。另兩造其餘攻防方法及訴訟資料經本
    院斟酌後，亦與判決結果不生影響，均不一一詳述，併此敘
    明。
八、訴訟費用負擔之依據：民事訴訟法第78條。
中　　華　　民　　國　　96　　年　　12　　月　　28　　日
                  民事第一庭  審判長法官  陳靜芬
                              法      官  陳麗芬
                              法      官  蕭錫証
以上正本證明與原本無異。
本判決不得上訴。
中　　華　　民　　國　　97　　年　　1 　　月　　3 　　日
                              書  記  官  阮弘毅
